ACORDAO-COMPLETO-2428136

ACÓRDÃO 8357/2021 ATA 17/2021 - PRIMEIRA CÂMARA

VISTOS, relatados e discutidos estes autos de tomada de contas especial instaurada pelo extinto Ministério da Cultura em razão da omissão no dever de prestar contas da aplicação dos recursos federais captados para execução do projeto cultural Pronac 07-4996.
ACORDAM os ministros do Tribunal de Contas da União, reunidos em sessão da 1ª Câmara, ante as razões expostas pelo relator, em:
9.1. considerar revéis, para todos os efeitos, com fundamento no art. 12, § 3º, da Lei 8.443/1992, os Srs. Eduardo Stein Maroniene e Ludwing Aramuni de Araújo Goulart e a empresa Audiorama Produções Artísticas Ltda.;
9.2. julgar irregulares, com fundamento nos arts. 1º, I, e 16, III, "a" e "c", da Lei 8.443/1992 c/c os arts. 19 e 23, III, da mesma lei, e com arts. 1º, I, e 209, I e III, e 214, III, do RI/TCU, as contas dos Srs. Eduardo Stein Maroniene e Ludwing Aramuni de Araújo Goulart e condená-los, em solidariedade com a Audiorama Produções Artísticas Ltda. ao pagamento das quantias abaixo especificadas, com a fixação do prazo de 15 (quinze) dias, a contar da notificação, para que comprovem, perante este Tribunal (art. 214, III, "a", do RI/TCU) , o recolhimento da dívida aos cofres do Fundo Nacional da Cultura (FNC) , atualizada monetariamente e acrescida dos juros de mora, calculados a partir das datas discriminadas, até a data do recolhimento, na forma prevista na legislação em vigor:
	Data de ocorrência
	Valor histórico (R$) 

	21/12/2007
	30.000,00

	30/5/2008
	40.000,00

9.3. aplicar aos Srs. Eduardo Stein Maroniene e Ludwing Aramuni de Araújo Goulart e à Audiorama Produções Artísticas Ltda., individualmente, a multa prevista no art. 57 da Lei 8.443/1992 c/c o art. 267 do RI/TCU, no valor de R$ 21.000,00 (vinte e um mil reais) , com a fixação do prazo de 15 (quinze) dias, a contar da notificação, para que comprovem, perante este Tribunal (art. 214, III, "a", do RI/TCU) , o recolhimento da dívida aos cofres do Tesouro Nacional, atualizada monetariamente desde a data do presente acórdão até a do efetivo recolhimento, se for paga após o vencimento, na forma da legislação em vigor;
9.4. autorizar, desde já, caso requerido, o parcelamento da dívida em até 36 (trinta e seis) parcelas mensais, nos termos do art. 217 do RI/TCU, com a incidência sobre cada parcela dos devidos encargos legais até o efetivo pagamento, com esclarecimento ao responsável de que a falta de pagamento de qualquer parcela importará no vencimento antecipado do saldo devedor (§ 2º do art. 217 do RI/TCU) ; e
9.5. autorizar, desde logo, nos termos do art. 28, II, da Lei 8.443/1992, a cobrança judicial das dívidas, caso não atendidas as notificações;
9.6. em cumprimento ao disposto no § 3º do art. 16 da Lei 8.443/1992, encaminhar cópia desta deliberação à Procuradoria da República no Rio de Janeiro.

Tomada de contas especial instaurada em razão da omissão no dever de prestar contas da aplicação dos recursos federais captados para execução do projeto cultural Pronac 07-4996.

Primeira Câmara

Secretaria Especial de Cultura.

3. Responsáveis/Interessado:
3.1. Responsáveis: Audiorama Produções Artísticas Ltda. (07.659.248/0001-08); Eduardo Stein Maroniene (XXX.599.967-XX); Ludwig Aramuni de Araújo Goulart (XXX.618.297-XX).

13.1. Ministros presentes: Walton Alencar Rodrigues (Presidente), Benjamin Zymler, Vital do Rêgo e Jorge Oliveira.
13.2. Ministros-Substitutos presentes: Augusto Sherman Cavalcanti e Weder de Oliveira (Relator).

ACORDAO-COMPLETO-2527085

Acórdão de Relação 1504/2022 - Primeira Câmara

Acórdão de Relação

WEDER DE OLIVEIRA

Examina-se processo de tomada de contas especial (TCE) instaurada pela Secretaria Especial de Cultura, em que foram responsabilizados o Sr. Eduardo Stein Maroniene, o Sr. Ludwig Aramuni de Araújo Goulart e a empresa Audiorama Produções Artísticas Ltda., em razão da omissão no dever de prestas contas dos recursos federais captados para o projeto cultural Pronac 07-4996, que tinha por objeto "Realizar a produção, gravação e prensagem do CD de lançamento do grupo PiVVO (Pierre Verger Vanguard Orchestra) , coletivo carioca formado em 2003, com influências de João Gillberto, Jorge Bem e Burning Spear".
Para contextualizar os fatos, as análises e os encaminhamentos do processo, reproduzo a seguir a instrução da Secretaria de Controle Externo de Tomada de Contas Especial (Secex-TCE) (peça 75) :
"HISTÓRICO
2.	Em 9/4/2018, com fundamento na IN/TCU 71/2012, alterada pela IN/TCU 76/2016 e DN/TCU 155/2016, o dirigente da instituição Secretaria Especial da Cultura autorizou a instauração da tomada de contas especial (peça 16) . O processo foi registrado no sistema e-TCE com o número 294/2018.
3.	A 0540/2007, de 08/10/2007, autorizou a captação do valor de apoio, totalizando R$ 114.336,00, no período de 01/01/2009 a 31/12/2009 (peça 4) , com prazo para execução dos recursos 01/01/2009 a 31/12/2009, recaindo o prazo para prestação de contas em 31/1/2010.
4.	A empresa proponente captou recursos autorizados, no montante de R$ 70.000,00, conforme atestam os recibos (peça 6) e/ou extratos bancários (peça 7) .
5.	O fundamento para a instauração da Tomada de Contas Especial, conforme consignado na matriz de responsabilização elaborada pelo tomador de contas, foi a constatação da seguinte irregularidade: 
Omissão no dever de prestar contas.
6.	Os responsáveis arrolados na fase interna foram devidamente comunicados e, diante da ausência de justificativas suficientes para elidir a irregularidade e da não devolução dos recursos, instaurou-se a tomada de contas especial.
7.	No relatório (peça 24) , o tomador de contas concluiu que o prejuízo importaria no valor original de R$ 70.000,00, imputando-se a responsabilidade a Eduardo Stein Maroniene, na condição de proponente, Audiorama Produções Artísticas Ltda, Ludwig Aramuni de Araújo Goulart, na condição de dirigente e Ednaldo dos Santos, na condição de dirigente. 
8.	Em 30/5/2019, a Controladoria-Geral da União emitiu o relatório de auditoria (peça 25) , em concordância com o relatório do tomador de contas. O certificado de auditoria e o parecer do dirigente do órgão de controle interno concluíram pela irregularidade das presentes contas (peças 26 e 27) .
9.	Em 7/6/2019, o ministro responsável pela área atestou haver tomado conhecimento das conclusões contidas no relatório e certificado de auditoria, bem como do parecer conclusivo do dirigente do órgão de controle interno, manifestando-se pela irregularidade das contas, e determinou o encaminhamento do processo ao Tribunal de Contas da União (peça 28) .
10.	Na instrução inicial (peça 31) , analisando-se os documentos nos autos, concluiu-se pela necessidade de realização de citação e audiência para as irregularidades abaixo: 
10.1. Irregularidade 1: não comprovação da boa e regular aplicação dos recursos federais repassados com amparo no Pronac 07-4996, em face da omissão no dever de prestar contas dos valores transferidos.
10.1.1. Evidências da irregularidade: documentos técnicos presentes nas peças 6, 7, 11, 12, 14 e 15.
10.1.2. Normas infringidas: arts. 37, caput, e 70, parágrafo único, da Constituição Federal; art. 93 do Decreto-Lei 200/67; art. 66 do Decreto 93.872/1986; art. 29 da Lei 8.313/1991; art. 39 da Portaria Minc 46/1998; IN MinC 1/2010, art. 6º, inciso VI; IN-MinC 1/2012, art. 71, §§ 1ºe 2º; IN-MinC 1/2013, arts. 10, inciso VI, 75, parágrafo primeiro, 78 e 90, parágrafo único; IN-MinC 1/2017, arts. 101 e 106, inciso III, alínea 'a'; IN MinC 5/2017, arts. 47, 48 e 51, inciso III, alínea 'a'; Lei 8.313/1991; art. 8º da Lei 8.443/1992 c/c Acórdão 1928/2005-TCU-Segunda Câmara) .
10.2. Débitos relacionados aos responsáveis Ludwig Aramuni de Araújo Goulart (CPF: XXX.618.297-XX) , Audiorama Produções Artísticas Ltda (CNPJ: 07.659.248/0001-08) e Eduardo Stein Maroniene (CPF: XXX.599.967-XX) :
	Data de ocorrência
	Valor histórico (R$) 

	21/12/2007
	30.000,00

	30/5/2008
	40.000,00

10.2.1. Cofre credor: Fundo Nacional de Cultura.
10.2.2. Responsável: Ludwig Aramuni de Araújo Goulart (CPF: XXX.618.297-XX) .
10.2.2. Conduta: não demonstrar a boa e regular aplicação dos recursos federais recebidos e geridos por meio do instrumento em questão, no período de 1/1/2009 a 31/12/2009, em face da omissão na prestação de contas, cujo prazo encerrou-se em 31/1/2010.
10.2.2.2. Nexo de causalidade: a conduta descrita impediu o estabelecimento do nexo causal entre as possíveis despesas efetuadas com os recursos recebidos, no âmbito do instrumento em questão, no período de 1/1/2009 a 31/12/2009.
10.2.3.1. Culpabilidade: não há excludentes de ilicitude, de culpabilidade e de punibilidade; é razoável supor que o responsável tinha consciência da ilicitude de sua conduta; era exigível conduta diversa da praticada, qual seja, desincumbir-se do seu dever por meio da apresentação da prestação de contas no prazo e forma devidos. 
10.2.3. Responsável: Eduardo Stein Maroniene (CPF: XXX.599.967-XX) .
10.2.3.1. Conduta: não demonstrar a boa e regular aplicação dos recursos federais recebidos e geridos por meio do instrumento em questão, no período de 1/1/2009 a 31/12/2009, em face da omissão na prestação de contas, cujo prazo encerrou-se em 31/1/2010.
10.2.3.2. Nexo de causalidade: a conduta descrita impediu o estabelecimento do nexo causal entre as possíveis despesas efetuadas com os recursos recebidos, no âmbito do instrumento em questão, no período de 1/1/2009 a 31/12/2009.
10.2.3.3. Culpabilidade: não há excludentes de ilicitude, de culpabilidade e de punibilidade; é razoável supor que o responsável tinha consciência da ilicitude de sua conduta; era exigível conduta diversa da praticada, qual seja, desincumbir-se do seu dever por meio da apresentação da prestação de contas no prazo e forma devidos. 
10.2.4. Responsável: Audiorama Produções Artísticas Ltda (CNPJ: 07.659.248/0001-08) .
10.2.4.1. Conduta: não demonstrar a boa e regular aplicação dos recursos federais recebidos e geridos por meio do instrumento em questão, no período de 1/1/2009 a 31/12/2009, em face da omissão na prestação de contas, cujo prazo encerrou-se em 31/1/2010.
10.4.2.2. Nexo de causalidade: a conduta descrita impediu o estabelecimento do nexo causal entre as possíveis despesas efetuadas com os recursos recebidos, no âmbito do instrumento em questão, no período de 1/1/2009 a 31/12/2009.
10.2.4.3 Culpabilidade: não há excludentes de ilicitude, de culpabilidade e de punibilidade; é razoável supor que o administrador responsável pela pessoa jurídica tinha consciência da ilicitude de sua conduta; era exigível conduta diversa da praticada, qual seja, desincumbir-se do seu dever por meio da apresentação da prestação de contas no prazo e forma devidos. 
11. Encaminhamento: citação.
11.1. Irregularidade 2: não cumprimento do prazo originalmente estipulado para prestação de contas do do projeto incentivado, cujo prazo encerrou-se em 31/1/2010.
11.1.1. Evidências da irregularidade: documentos técnicos presentes nas peças 6, 10, 11, 12, 14 e 15.
11.1.2. Normas infringidas: arts. 37, caput, e 70, parágrafo único, da Constituição Federal; art. 93 do Decreto-Lei 200/67; art. 66 do Decreto 93.872/1986; art. 29 da Lei 8.313/1991; art. 39 da Portaria Minc 46/1998; IN MinC 1/2010, art. 6º, inciso VI; IN-MinC 1/2012, art. 71, §§ 1ºe 2º; IN-MinC 1/2013, arts. 10, inciso VI, 75, parágrafo primeiro, 78 e 90, parágrafo único; IN-MinC 1/2017, arts. 101 e 106, inciso III, alínea 'a'; IN MinC 5/2017, arts. 47, 48 e 51, inciso III, alínea 'a' Lei 8.313/1991; art. 8º da Lei 8.443/1992 c/c Acórdão 1928/2005-TCU-Segunda Câmara) .
11.1.3. Responsável: Ludwig Aramuni de Araújo Goulart (CPF: XXX.618.297-XX) .
11.1.3.1. Conduta: descumprir o prazo originalmente estipulado para prestação de contas dos recursos federais recebidos à conta do instrumento em questão, o qual se encerrou em 31/1/2010.
11.1.3.2. Nexo de causalidade: a conduta descrita impediu o estabelecimento do nexo causal entre as possíveis despesas efetuadas com os recursos recebidos, no âmbito do instrumento em questão, no período de 1/1/2009 a 31/12/2009.
11.1.3.3. Culpabilidade: não há excludentes de ilicitude, de culpabilidade e de punibilidade; é razoável supor que o responsável tinha consciência da ilicitude de sua conduta; era exigível conduta diversa da praticada, qual seja, desincumbir-se do seu dever por meio da apresentação da prestação de contas no prazo e forma devidos. 
11.1.4. Responsável: Eduardo Stein Maroniene (CPF: XXX.599.967-XX) .
11.1.4.1. Conduta: descumprir o prazo originalmente estipulado para prestação de contas dos recursos federais recebidos à conta do instrumento em questão, o qual se encerrou em 31/1/2010.
11.1.4.2. Nexo de causalidade: a conduta descrita impediu o estabelecimento do nexo causal entre as possíveis despesas efetuadas com os recursos recebidos, no âmbito do instrumento em questão, no período de 1/1/2009 a 31/12/2009.
11.1.4.3. Culpabilidade: não há excludentes de ilicitude, de culpabilidade e de punibilidade; é razoável supor que o responsável tinha consciência da ilicitude de sua conduta; era exigível conduta diversa da praticada, qual seja, desincumbir-se do seu dever por meio da apresentação da prestação de contas no prazo e forma devidos. 
12.	Encaminhamento: audiência.
13.	 Apesar de o tomador de contas haver incluído Ednaldo dos Santos como responsável neste processo, após análise realizada sobre a documentação acostada aos autos, conclui-se que sua responsabilidade deve ser excluída, uma vez que não há evidências de que tenha tido participação nas irregularidades aqui verificadas.
14.	Em cumprimento ao pronunciamento da unidade (peça 33) , foram efetuadas citação e audiência dos responsáveis, nos moldes adiante:
a)	Eduardo Stein Maroniene - promovida a citação e audiência do responsável, conforme delineado adiante:
	Comunicação: Ofício 8605/2019 - Seproc (peça 37) 
Data da Expedição: 21/11/2019
Data da Ciência: 26/11/2019 (peça 40) 
Nome Recebedor: Jadir Ribeiro
Observação: Ofício enviado para o endereço do responsável, conforme pesquisa de endereço no sistema da Receita Federal 
Fim do prazo para a defesa: 11/12/2019
	
b)	Audiorama Produções Artísticas Ltda - promovida a citação do responsável, conforme delineado adiante:
	Comunicação: Ofício 8606/2019 - Seproc (peça 38) 
Data da Expedição: 21/11/2019
Data da Ciência: não houve (Mudou-se) (peça 42) 
Observação: Ofício enviado para o endereço do responsável, conforme pesquisa de endereço no sistema da Receita Federal.
	
	Comunicação: Ofício 6921/2020 - Seproc (peça 47) 
Data da Expedição: 16/3/2020
Data da Ciência: 18/3/2020 (peça 60) 
Nome Recebedor: Lucas Sena
Observação: Ofício enviado para o endereço do responsável, conforme pesquisa de endereço no sistema do Renach (peça 44) .
Fim do prazo para a defesa: 2/4/2020
	
	Comunicação: Ofício 6925/2020 - Seproc (peça 48) 
Data da Expedição: 16/3/2020
Data da Ciência: 18/3/2020 (peça 59) 
Nome Recebedor: Lucas Sena
Observação: Ofício enviado para o endereço do responsável, conforme pesquisa de endereço no sistema da Receita Federal (peça 44) .
Fim do prazo para a defesa: 2/4/2020
	
	Comunicação: Ofício 8694/2020 - Seproc (peça 54) 
Data da Expedição: 16/3/2020
Data da Ciência: não houve (Mudou-se) (peça 70) 
Observação: Ofício enviado para o endereço do responsável, conforme pesquisa de endereço no sistema do Renach (peça 44) .
	
	Comunicação: Ofício 8695/2020 - Seproc (peça 55) 
Data da Expedição: 16/3/2020
Data da Ciência: não houve (Mudou-se) (peça 67) 
Observação: Ofício enviado para o endereço do responsável, conforme pesquisa de endereço no sistema do TSE (peça 44) .
	
	Comunicação: Ofício 8696/2020 - Seproc (peça 56) 
Data da Expedição: 16/3/2020
Data da Ciência: não houve (Mudou-se) (peça 65) 
Observação: Ofício enviado para o endereço do responsável, conforme pesquisa de endereço no sistema da Receita Federal (peça 44) .
	
	Comunicação: Ofício 8697/2020 - Seproc (peça 57) 
Data da Expedição: 16/3/2020
Data da Ciência: não houve (Mudou-se) (peça 66) 
Observação: Ofício enviado para o endereço do responsável, conforme pesquisa de endereço no sistema da Receita Federal (peça 44) .
	
	Comunicação: Ofício 8698/2020 - Seproc (peça 58) 
Data da Expedição: 16/3/2020
Data da Ciência: 18/3/2020 (peça 62) 
Nome Recebedor: Davi Santos
Observação: Ofício enviado para o endereço do responsável, conforme pesquisa de endereço nos sistemas corporativos do TCU - Cadastro Nacional de Empresas (CNE) (peça 44) .
Fim do prazo para a defesa: 2/4/2020
	
	Comunicação: Edital 0264/2020 - Seproc (peça 45) 
Data da Publicação: 11/3/2020
Fim do prazo para a defesa: 27/3/2020
	
c) Ludwig Aramuni de Araújo Goulart - promovida a citação e audiência do responsável, conforme delineado adiante:
	Comunicação: Ofício 8608/2019 - Seproc (peça 39) 
Data da Expedição: 21/11/2019
Data da Ciência: não houve (Mudou-se) (peça 41) 
Observação: Ofício enviado para o endereço do responsável, conforme pesquisa de endereço no sistema da Receita Federal.
	
	Comunicação: Ofício 6912/2020 - Seproc (peça 49) 
Data da Expedição: 16/3/2020
Data da Ciência: não houve (Mudou-se) (peça 69) 
Observação: Ofício enviado para o endereço do responsável, conforme pesquisa de endereço no sistema do TSE (peça 44) .
	
	Comunicação: Ofício 6913/2020 - Seproc (peça 50) 
Data da Expedição: 16/3/2020
Data da Ciência: não houve (Mudou-se) (peça 68) 
Observação: Ofício enviado para o endereço do responsável, conforme pesquisa de endereço no sistema do TSE (peça 44) .
	
	Comunicação: Ofício 6914/2020 - Seproc (peça 51) 
Data da Expedição: 16/3/2020
Data da Ciência: não houve (Mudou-se) (peça 64) 
Observação: Ofício enviado para o endereço do responsável, conforme pesquisa de endereço no sistema da Receita Federal (peça 44) .
	
	Comunicação: Ofício 6915/2020 - Seproc (peça 52) 
Data da Expedição: 16/3/2020
Data da Ciência: não houve (Mudou-se) (peça 63) 
Observação: Ofício enviado para o endereço do responsável, conforme pesquisa de endereço no sistema da Receita Federal (peça 44) .
	
	Comunicação: Ofício 6916/2020 - Seproc (peça 53) 
Data da Expedição: 16/3/2020
Data da Ciência: 18/3/2020 (peça 61) 
Nome Recebedor: Davi Santos
Observação: Ofício enviado para o endereço do responsável, conforme pesquisa de endereço nos sistemas corporativos do TCU - Cadastro Nacional de Empresas (CNE) (peça 44) .
Fim do prazo para a defesa: 2/4/2020
	
	Comunicação: Edital 1096/2020 - Seproc (peça 72) 
Data da Publicação: 28/7/2020
Fim do prazo para a defesa: 13/8/2020
	
15.	Conforme Despacho de Conclusão das Comunicações Processuais (peça 74) , as providências inerentes às comunicações processuais foram concluídas. 
16.	Transcorrido o prazo regimental, os responsáveis Eduardo Stein Maroniene, Audiorama Produções Artísticas Ltda e Ludwig Aramuni de Araújo Goulart permaneceram silentes, devendo ser considerados reveis, nos termos do art. 12, §3º, da Lei 8.443/1992.
ANÁLISE DOS PRESSUPOSTOS DE PROCEDIBILIDADE DA IN/TCU 71/2012
Avaliação de Viabilidade do Exercício do Contraditório e Ampla Defesa
17.	Verifica-se que não houve o transcurso de mais de dez anos desde o fato gerador sem que tenha havido a notificação dos responsáveis pela autoridade administrativa federal competente (art. 6º, inciso II, c/c art. 19 da IN/TCU 71/2012, modificada pela IN/TCU 76/2016) , uma vez que o fato gerador da irregularidade sancionada ocorreu em 1/2/2010, e os responsáveis foram notificados sobre as irregularidades pela autoridade administrativa competente conforme abaixo:
17.1. Eduardo Stein Maroniene, por meio de ofício (peça 9, p. 13-14) , recebido por AR em 2/4/2012 (peça 14, p. 7) ;
17.2. Audiorama Produções Artísticas Ltda, por meio de edital publicado em 20/6/2016 (peça 15) ; e
17.3. Ludwig Aramuni de Araújo Goulart, por meio de edital publicado em 20/6/2016 (peça 15) .
Valor de Constituição da TCE 	
18.	Verifica-se, ainda, que o valor atualizado do débito apurado (sem juros) em 1/1/2017 é de R$ 121.373,37, portanto superior ao limite mínimo de R$ 100.000,00, na forma estabelecida conforme os arts. 6º, inciso I, e 19 da IN/TCU 71/2012, modificada pela IN/TCU 76/2016. 
OUTROS PROCESSOS/DÉBITOS NOS SISTEMAS DO TCU COM OS MESMOS RESPONSÁVEIS
19.	Informa-se que não foi encontrado débito imputável aos responsáveis em outros processos no Tribunal.
20.	A tomada de contas especial está, assim, devidamente constituída e em condição de ser instruída.
EXAME TÉCNICO
Validade das notificações:
21.	Preliminarmente, cumpre tecer breves considerações sobre a forma como são realizadas as comunicações processuais no TCU. A esse respeito, destacam-se o art. 179, do Regimento Interno do TCU (Resolução 155, de 4/12/2002) e o art. 4º, inciso III, § 1º, da Resolução TCU 170, de 30 de junho de 2004, in verbis:
Art. 179. A citação, a audiência ou a notificação, bem como a comunicação de diligência, farse-ão:
I - mediante ciência da parte, efetivada por servidor designado, por meio eletrônico, fac-símile, telegrama ou qualquer outra forma, desde que fique confirmada inequivocamente a entrega da comunicação ao destinatário;
II - mediante carta registrada, com aviso de recebimento que comprove a entrega no endereço do destinatário;
III - por edital publicado no Diário Oficial da União, quando o seu destinatário não for localizado
 (...) 
Art. 3º As comunicações serão dirigidas ao responsável, ou ao interessado, ou ao dirigente de órgão ou entidade, ou ao representante legal ou ao procurador constituído nos autos, com poderes expressos no mandato para esse fim, por meio de:
I - correio eletrônico, fac-símile ou telegrama;
II - servidor designado;
III - carta registrada, com aviso de recebimento;
IV - edital publicado no Diário Oficial da União, quando o seu destinatário não for localizado, nas hipóteses em que seja necessário o exercício de defesa.
Art. 4º. Consideram-se entregues as comunicações:
I - efetivadas conforme disposto nos incisos I e II do artigo anterior, mediante confirmação da ciência do destinatário;
II - realizadas na forma prevista no inciso III do artigo anterior, com o retorno do aviso de recebimento, entregue comprovadamente no endereço do destinatário;
III - na data de publicação do edital no Diário Oficial da União, quando realizadas na forma prevista no inciso IV do artigo anterior.
§ 1º O endereço do destinatário deverá ser previamente confirmado mediante consulta aos sistemas disponíveis ao Tribunal ou a outros meios de informação, a qual deverá ser juntada ao respectivo processo.'
 (...) 
22.	Bem se vê, portanto, que a validade da citação via postal não depende de que o aviso de recebimento seja assinado pelo próprio destinatário da comunicação, o que dispensa, no caso em tela, a entrega do AR em 'mãos próprias'. A exigência da norma é no sentido de o Tribunal verificar se a correspondência foi entregue no endereço correto, residindo aqui a necessidade de certeza inequívoca. 
23.	Não é outra a orientação da jurisprudência do TCU, conforme se verifica dos julgados a seguir transcritos:
'São válidas as comunicações processuais entregues, mediante carta registrada, no endereço correto do responsável, não havendo necessidade de que o recebimento seja feito por ele próprio (Acórdão 3648/2013-TCU-Segunda Câmara, Relator Ministro JOSÉ JORGE) ;
É prescindível a entrega pessoal das comunicações pelo TCU, razão pela qual não há necessidade de que o aviso de recebimento seja assinado pelo próprio destinatário. Entregandose a correspondência no endereço correto do destinatário, presume-se o recebimento da citação. (Acórdão 1019/2008-TCU-Plenário, Relator Ministro BENJAMIN ZYMLER) ;
As comunicações do TCU, inclusive as citações, deverão ser realizadas mediante Aviso de Recebimento - AR, via Empresa Brasileira de Correios e Telégrafos, bastando para sua validade que se demonstre que a correspondência foi entregue no endereço correto. (Acórdão 1526/2007-TCU-Plenário, Relator Ministro AROLDO CEDRAZ) .'
24.	A validade do critério de comunicação processual do TCU foi referendada pelo Supremo Tribunal Federal, nos termos do julgamento do MS-AgR 25.816/DF, por meio do qual se afirmou a desnecessidade da ciência pessoal do interessado, entendendo-se suficiente a comprovação da entrega do 'AR' no endereço do destinatário:
'Ementa: agravo regimental. Mandado de segurança. Desnecessidade de intimação pessoal das decisões do tribunal de contas da união. art. 179 do regimento interno do TCU. Intimação do ato impugnado por carta registrada, iniciado o prazo do art. 18 da lei nº 1.533/51 da data constante do aviso de recebimento. Decadência reconhecida. Agravo improvido.
O envio de carta registrada com aviso de recebimento está expressamente enumerado entre os meios de comunicação de que dispõe o Tribunal de Contas da União para proceder às suas intimações.
O inciso II do art. 179 do Regimento Interno do TCU é claro ao exigir apenas a comprovação da entrega no endereço do destinatário, bastando o aviso de recebimento simples.' 
Revelia dos responsáveis Eduardo Stein Maroniene, Audiorama Produções Artísticas Ltda e Ludwig Aramuni de Araújo Goulart
25.	No caso vertente, a citação de cada um dos responsáveis se deu em endereços provenientes de pesquisas de endereços realizadas pelo TCU (vide parágrafos acima) , porquanto, devido ao insucesso de realizar a citação em endereços constantes nos sistemas CPF e CNPJ da Receita (peça 43) no caso da Audiorama Produções Artísticas Ltda e do Sr. Ludwig Aramuni de Araújo Goulart, buscou-se a notificação em endereços provenientes de sistemas públicos (TSE e Renach - peça 44) e das bases de dados do próprio TCU. A entrega dos ofícios citatórios nesses endereços não ficou comprovada, razão pela qual promoveu-se a notificação desses dois responsáveis por edital publicado no Diário Oficial da União (peças 45 e 72) . Já quanto ao responsável Eduardo Stein Maroniene, foi regularmente citado no endereço constante da base da Receita Federal, conforme AR constante da peça 40.
26.	Importante destacar que, antes de promover a citação por edital, para assegurar a ampla defesa, buscaram-se outros meios possíveis para localizar e citar os responsáveis, nos limites da razoabilidade, fazendo juntar aos autos informação comprobatória dos diferentes meios experimentados que restaram frustrados, tal como se demonstrou no item anterior da presente instrução (Acórdão 4851/2017-TCU-Primeira Câmara, Relator Ministro-Substituto Augusto Sherman) .
27.	Nos processos do TCU, a revelia não leva à presunção de que seriam verdadeiras todas as imputações levantadas contra os responsáveis, diferentemente do que ocorre no processo civil, em que a revelia do réu opera a presunção da verdade dos fatos narrados pelo autor (Acórdão 1009/2018-TCU-Plenário, Relator: BRUNO DANTAS; 2369/2013 - TCU - Plenário, Relator: BENJAMIN ZYMLER e 2449/2013 - TCU - Plenário, Relator: BENJAMIN ZYMLER) . Dessa forma, a avaliação da responsabilidade do agente não pode prescindir da prova existente no processo ou para ele carreada. 
28.	Ao não apresentar sua defesa, os responsáveis deixaram de produzir prova da regular aplicação dos recursos sob sua responsabilidade, em afronta às normas que impõem aos gestores públicos a obrigação legal de, sempre que demandados pelos órgãos de controle, apresentar os documentos que demonstrem a correta utilização das verbas públicas, a exemplo do contido no art. 93 do Decreto-Lei 200/1967: 'Quem quer que utilize dinheiros públicos terá de justificar seu bom e regular emprego na conformidade das leis, regulamentos e normas emanadas das autoridades administrativas competentes.' 
29.	Mesmo as alegações de defesa não sendo apresentadas, considerando o princípio da verdade real que rege esta Corte, procurou-se buscar, em manifestações dos responsáveis na fase interna desta Tomada de Contas Especial, se havia algum argumento que pudesse ser aproveitado a seu favor. 
30.	No entanto, os responsáveis não se manifestaram na fase interna, não havendo, assim, nenhum argumento que possa vir a ser analisado e posteriormente servir para afastar as irregularidades apontadas.
31.	Em se tratando de processo em que a parte interessada não se manifestou acerca das irregularidades imputadas, não há elementos para que se possa efetivamente aferir e reconhecer a ocorrência de boa-fé na conduta dos responsáveis, podendo este Tribunal, desde logo, proferir o julgamento de mérito pela irregularidade das contas, conforme os termos dos §§ 2º e 6º do art. 202 do Regimento Interno do TCU. (Acórdão 2064/2011-TCU-Primeira Câmara (relator: Ubiratan Aguiar) , 6.182/2011-TCU-1ª Câmara (relator: Weber de Oliveira) , 4.072/2010-TCU-1ª Câmara (Relator: Valmir Campelo) , 1.189/2009-TCU-1ª Câmara (Relator: Marcos Bemquerer) , 731/2008-TCU-Plenário (Relator: Aroldo Cedraz) .
32.	Dessa forma, os responsáveis Eduardo Stein Maroniene, Audiorama Produções Artísticas Ltda e Ludwig Aramuni de Araújo Goulart devem ser considerados revéis, nos termos do art. 12, §3º, da Lei 8.443/1992, devendo as contas serem julgadas irregulares, condenando-os solidariamente ao débito apurado e aplicando-lhes a multa prevista no art. 57 da Lei 8.443/1992, além da aplicação da multa prevista no art. 58, inciso I, da mesma lei, aos dois gestores. 
Prescrição da Pretensão Punitiva
33.	Vale ressaltar que a pretensão punitiva do TCU, conforme Acórdão 1441/2016-TCU-Plenário, Relator: Benjamin Zymler, que uniformizou a jurisprudência acerca dessa questão, subordina-se ao prazo geral de prescrição indicado no art. 205 do Código Civil, que é de dez anos, contado da data de ocorrência da irregularidade sancionada, nos termos do art. 189 do Código Civil, sendo este prazo interrompido pelo ato que ordenar a citação, a audiência ou a oitiva dos responsáveis.
34.	No caso em exame, não ocorreu a prescrição, uma vez que a irregularidade sancionada ocorreu em 1/2/2010, e o ato de ordenação da citação ocorreu em 27/8/2019.
Cumulatividade de multas 
35.	Quanto à possibilidade de aplicação cumulativa das multas dos arts. 57 e 58, inciso I, da Lei 8.443/1992, ainda que seja adequada a realização de citação e audiência do responsável, por força do disposto no art. 209, §4º, do Regimento Interno do TCU, o Tribunal reconhece que existe relação de subordinação entre as condutas de 'não comprovação da aplicação dos recursos' e de 'omissão na prestação de contas', sendo a primeira consequência da segunda, o que enseja, na verificação das duas irregularidades, a aplicação da multa do art. 57, com o afastamento da multa do art. 58, inciso I, em atenção ao princípio da absorção (Acórdão 9579/2015-TCU-Segunda Câmara, Relator Ministro Vital do Rêgo; Acórdão 2469/2019-TCU-Primeira Câmara, Relator Ministro Augusto Sherman) .
36.	Conforme leciona Cezar Bitencourt (Tratado de Direito Penal: parte geral - 8ª Edição - São Paulo: Saraiva, 2003. Pg. 565) , na absorção, ' (...) a pena do delito mais grave absorve a pena do delito menos grave, que deve ser desprezada'. No caso concreto, a 'omissão no dever de prestar contas', embora seja uma irregularidade autônoma, funciona como fase ou meio para a consecução da 'não comprovação da aplicação dos recursos', havendo clara relação de interdependência entre essas condutas. Dessa forma, recaindo as duas ocorrências num mesmo gestor, deve prevalecer a pena do delito mais grave, qual seja, a multa do art. 57, da Lei 8.443/1992.
37.	Cumpre observar, ainda, que a conduta dos responsáveis, consistente nas irregularidades 'não comprovação da boa e regular aplicação dos recursos federais repassados em face da omissão no dever de prestar contas' e 'não cumprimento do prazo para apresentação de prestação de contas pelo gestor dos recursos', configura violação não só às regras legais, mas também aos princípios basilares da administração pública, eis que, em última análise, ocorre o comprometimento da necessária satisfação à sociedade sobre o efetivo emprego dos recursos públicos postos à disposição da municipalidade, por força do instrumento de repasse em questão. Nesses casos, em que fica evidente a falta de transparência e lisura, não há como afastar as suspeitas sempre presentes de que a totalidade dos recursos públicos federais, transferida ao município, tenha sido integralmente desviada, em prol de gestor ímprobo, ou de pessoas por ele determinadas, a revelar grave inobservância de dever de cuidado no trato com a coisa pública, isto é, ato praticado com culpa grave, pois, na espécie, a conduta do responsável se distancia daquela que seria esperada de um administrador público minimante diligente, num claro exemplo de erro grosseiro a que alude o art. 28 do Decreto-lei 4.657/1942 (Lei de Introdução às Normas do Direito Brasileiro) , incluído pela Lei 13.655/2018 (Acórdão 1689/2019-TCU-Plenário, Relator: Ministro AUGUSTO NARDES; Acórdão 2924/2018-TCU-Plenário, Relator: Ministro JOSÉ MUCIO MONTEIRO; Acórdão 2391/2018-TCU-Plenário, Relator: Ministro BENJAMIN ZYMLER) . 
CONCLUSÃO
38.	Em face da análise promovida na seção 'Exame Técnico', verifica-se que os responsáveis Eduardo Stein Maroniene, Audiorama Produções Artísticas Ltda e Ludwig Aramuni de Araújo Goulart não lograram comprovar a boa e regular aplicação dos recursos, instados a se manifestar, optaram pelo silêncio, configurando a revelia, nos termos do §3º, do art. 12, da Lei 8.443/1992. Ademais, inexistem nos autos elementos que demonstrem a boa-fé dos responsáveis ou a ocorrência de outras excludentes de culpabilidade.
39.	Vale ressaltar que a jurisprudência pacífica nesta Corte é no sentido da imprescritibilidade das ações de ressarcimento ao erário (Súmula TCU 282) . Dessa forma, identificado dano ao erário, devese instaurar e julgar o processo de tomada de contas especial para responsabilizar seus agentes causadores, respeitando o direito ao contraditório e à ampla defesa, independentemente de quando ocorreram os atos impugnados.
40.	Verifica-se também que não houve a prescrição da pretensão punitiva, conforme análise já realizada.
41.	Tendo em vista que não constam dos autos elementos que permitam reconhecer a boa-fé dos responsáveis, sugere-se que as suas contas sejam julgadas irregulares, nos termos do art. 202, § 6º, do Regimento Interno do TCU, com a imputação do débito atualizado monetariamente e acrescido de juros de mora, nos termos do art. 202, §1º do Regimento Interno do TCU, descontado o valor eventualmente recolhido, com a aplicação da multa prevista no art. 57 da Lei 8.443/1992.
42.	Por fim, como não houve elementos que pudessem modificar o entendimento acerca das irregularidades em apuração, mantém-se a matriz de responsabilização presente na peça 30.
PROPOSTA DE ENCAMINHAMENTO
43.	Diante do exposto, submetemos os autos à consideração superior, propondo ao Tribunal:
a)	considerar revéis os responsáveis Eduardo Stein Maroniene (CPF: XXX.599.967-XX) , Audiorama Produções Artísticas Ltda (CNPJ: 07.659.248/0001-08) e Ludwig Aramuni de Araujo Goulart (CPF: XXX.618.297-XX) , para todos os efeitos, dando-se prosseguimento ao processo, com fulcro no art. 12, § 3º, da Lei 8.443/1992; 
b)	excluir da relação processual Ednaldo dos Santos;
c)	julgar irregulares, nos termos dos arts. 1º, inciso I, 16, inciso III, alíneas a e c, da Lei 8.443/1992, c/c os arts. 19 e 23, inciso III, da mesma Lei, as contas dos responsáveis Eduardo Stein Maroniene (CPF: XXX.599.967-XX) , Audiorama Produções Artísticas Ltda (CNPJ: 07.659.248/0001-08) e Ludwig Aramuni de Araújo Goulart (CPF: XXX.618.297-XX) , condenando-os solidariamente ao pagamento das importâncias a seguir especificadas, atualizadas monetariamente e acrescidas dos juros de mora, calculadas a partir das datas discriminadas até a data da efetiva quitação do débito, fixando-lhes o prazo de quinze dias, para que comprovem, perante o Tribunal, o recolhimento das referidas quantias aos cofres do Fundo Nacional de Cultura, nos termos do art. 23, inciso III, alínea 'a', da citada lei, c/c o art. 214, inciso III, alínea 'a', do Regimento Interno do TCU.  
d)	Débitos relacionados ao responsável Audiorama Produções Artísticas Ltda (CNPJ: 07.659.248/0001-08) em solidariedade com Eduardo Stein Maroniene (CPF: XXX.599.967-XX) e Ludwig Aramuni de Araújo Goulart (CPF: XXX.618.297-XX) :
	Data de ocorrência
	Valor histórico (R$) 

	21/12/2007
	30.000,00

	30/5/2008
	40.000,00

Valor atualizado do débito (com juros) em 25/8/2020: R$ 207.497,84
d)	aplicar individualmente aos responsáveis Eduardo Stein Maroniene (CPF: XXX.599.967-XX) , Audiorama Produções Artísticas Ltda (CNPJ: 07.659.248/0001-08) e Ludwig Aramuni de Araújo Goulart (CPF: XXX.618.297-XX) , a multa prevista no art. 57 da Lei 8.443/1992 c/c o art. 267 do Regimento Interno do TCU, fixando-lhes o prazo de quinze dias, a contar da notificação, para que comprovem, perante o Tribunal (art. 214, III, alínea 'a', do Regimento Interno do TCU) , o recolhimento da dívida aos cofres do Tesouro Nacional, atualizada monetariamente desde a data do acórdão que vier a ser proferido por este Tribunal até a do efetivo recolhimento, se pagas após o vencimento, na forma da legislação em vigor;
e) 	autorizar, desde logo, a cobrança judicial das dívidas, caso não atendidas a notificação, na forma do disposto no art. 28, inciso II, da Lei 8.443/1992;
f)	autorizar também, desde logo, se requerido, com fundamento no art. 26, da Lei 8.443, de 1992, c/c o art. 217, §§ 1º e 2º do Regimento Interno do TCU, o parcelamento da (s) dívida (s) em até 36 parcelas, incidindo, sobre cada parcela, corrigida monetariamente, os correspondentes acréscimos legais, fixando-lhe o prazo de quinze dias, a contar do recebimento da notificação, para comprovar, perante o Tribunal, o recolhimento da primeira parcela, e de trinta dias, a contar da parcela anterior, para comprovar os recolhimentos das demais parcelas, devendo incidir, sobre cada valor mensal, atualizado monetariamente, os juros de mora devidos, no caso do débito, na forma prevista na legislação em vigor, alertando os responsáveis de que a falta de comprovação do recolhimento de qualquer parcela importará o vencimento antecipado do saldo devedor, nos termos do § 2º do art. 217 do Regimento Interno deste Tribunal; 
g)	esclarecer aos responsáveis Eduardo Stein Maroniene (CPF: XXX.599.967-XX) e Ludwig Aramuni de Araújo Goulart (CPF: XXX.618.297-XX) que, caso se demonstre, por via recursal, a correta aplicação dos recursos, mas não se justifique a omissão da prestação de contas, o débito poderá ser afastado, mas permanecerá a irregularidade das contas, dando-se ensejo à aplicação da multa prevista no art. 58, inciso I, da Lei 8.443/1992;
h)	enviar cópia do Acórdão a ser prolatado à Procuradoria da República no Estado de RJ, nos termos do § 3º do art. 16 da Lei 8.443/1992, c/c o § 7º do art. 209 do Regimento Interno do TCU, para adoção das medidas cabíveis; e
i)	enviar cópia do Acórdão que vier a ser proferido ao Secretaria Especial da Cultura e aos responsáveis, para ciência;
j)	informar à Procuradoria da República no Estado de RJ, ao Secretaria Especial da Cultura e aos responsáveis que a presente deliberação, acompanhada do Relatório e do Voto que a fundamenta, está disponível para a consulta no endereço www.tcu.gov.br/acordaos, além de esclarecer que, caso requerido, o TCU poderá fornecer sem custos as correspondentes cópias, de forma impressa; e
k)	informar à Procuradoria da República no Estado de RJ que, nos termos do parágrafo único do art. 62 da Resolução TCU 259/2014, os procuradores e membros do Ministério Público credenciados nesta Corte podem acessar os presentes autos de forma eletrônica e automática, ressalvados apenas os casos de eventuais peças classificadas como sigilosas, as quais requerem solicitação formal."
O Ministério Público junto a este Tribunal (MP/TCU) , representado pelo procurador Júlio Marcelo de Oliveira, concordou com as propostas da unidade instrutiva, consoante o seguinte parecer à peça 78.
		É o relatório.

não há.

Procurador Júlio Marcelo de Oliveira.

TOMADA DE CONTAS ESPECIAL. PROJETO CULTURA PRONAC. CAPTAÇÃO DE RECURSOS FEDERAIS POR MEIO DE INCENTIVOS FISCAIS (LEI ROUANET). OMISSÃO NO DEVER DE PRESTAÇÃO DE CONTAS. NOTIFICAÇÃO DO EXTINTO MINC. CITAÇÃO. REVELIA. CONTAS IRREGULARES. MULTA. COMUNICAÇÕES.

TOMADA DE CONTAS ESPECIAL (TCE)

Secretaria de Controle Externo de Tomada de Contas Especial (Secex-TCE).

O extinto Ministério da Cultura instaurou este processo de tomada de contas especial (TCE) , em que foram responsabilizados, originalmente, os Srs. Eduardo Stein Maroniene, Ludwing Aramuni de Araújo Goulart e Ednaldo dos Santos e a empresa Audiorama Produções Artísticas Ltda., em razão da omissão no dever de prestar contas da aplicação dos recursos federais captados para execução do projeto cultural Pronac 07-4996, que tinha por objeto realizar produção, gravação e prensagem do CD de lançamento do grupo Pierre Verger Vanguard Orchestra (PiVVO) .
Para a execução do projeto foi autorizada a captação e gestão de recursos por meio de incentivo fiscal de R$ 114.336,00, no período de 1º/1/2009 a 31/12/2009, com data final para encaminhamento da prestação de contas estabelecido em 31/1/2010. A empresa proponente captou o montante de R$ 70.000,00.
Conforme despacho G4-Passivo/Demef/Sefic 547043/2018 e relatório do tomador de contas especial 294/2018, em decorrência do não envio da prestação de contas da aplicação dos recursos e de os responsáveis não terem atendido as notificações, tampouco restituído os valores reclamados, foi instaurada a presente TCE, com débito quantificado pelo total dos recursos efetivamente captados[footnoteRef:2]. [2:  Peças 16 e 24.] 
A Controladoria-Geral da União (CGU) emitiu parecer, concordando com as conclusões do relatório do tomador de contas especial[footnoteRef:3].  [3:  Peças 25 a 28.] 
Neste Tribunal, os Srs. Ludwig Aramuni de Araújo Goulart e Eduardo Stein Maroniene e a empresa Audiorama Produções Artísticas Ltda. foram citados devido à não comprovação da boa e regular aplicação dos recursos federais repassados ao Pronac 07-4996 em face da omissão da prestação de contas. Além disso, os dois primeiros foram chamados em audiência pelo descumprimento do prazo estipulado para prestar contas[footnoteRef:4]. [4:  Peças 40, 45, 53, 58, 59, 60 e 72. ] 
A responsabilidade do Sr. Ednaldo dos Santos foi excluída deste processo, porquanto não há evidências de que tenha participado das irregularidades constatadas.
Transcorrido o prazo regular para apresentarem alegações de defesa e razões de justificativas frente às irregularidades imputadas ou restituírem os valores transferidos, os responsabilizados permaneceram silentes.
Dessa forma, a Secretaria de Controle Externo de Tomada de Contas Especial (Secex-TCE) propõe, no essencial, considerar os responsáveis revéis, julgar suas contas irregulares, condenar-lhes ao pagamento do débito solidário quantificado pelo total efetivamente captado e aplicar-lhes multa. 
O Ministério Público de Contas (MP/TCU) , representado pelo procurador Júlio Marcelo de Oliveira, concordou com as propostas da unidade instrutiva[footnoteRef:5]. [5:  Peça 78.] 
		II
Destaco, preliminarmente, que a captação de recursos por meio da sistemática implantada pela Lei 8.313/1991 (Lei Rouanet) corresponde à aplicação de recursos públicos federais (originária de incentivos fiscais - imposto de renda) , abrangida pela jurisdição do Tribunal[footnoteRef:6]. [6:  Vide Acórdão 6111/2017-TCU-Segunda Câmara, relator ministro Aroldo Cedraz, 5254/2018-TCU-1ª Câmara, relator ministro Bruno Dantas, 9860/2019-TCU-2ª Câmara, relator ministro Aroldo Cedraz, entre outros.] 
O caso em exame, conforme assentado pelo Tribunal em diversos julgados[footnoteRef:7], assemelha-se aos convênios no que se refere aos pressupostos da exigência e da prestação de contas, autorizando a aplicação, por analogia, da Súmula TCU 286, que dispõe que "a pessoa jurídica de direito privado destinatária de transferências voluntárias de recursos federais feitas com vistas à consecução de uma finalidade pública responde solidariamente com seus administradores pelos danos causados ao erário na aplicação desses recursos". [7:  Vide Acórdão 2590/2013-TCU-Primeira Câmara, ministro relator Augusto Sherman, 3189/2014-TCU-1ª Câmara, ministro relator Augusto Sherman, 5994/2014-TCU-1ª Câmara, relator ministro Benjamin Zymler, 176/2014-TCU-2ª Câmara, ministro relator André de Carvalho, 4536/2014-TCU-2ª Câmara, ministro relator André de Carvalho, 9885/2019-TCU-2ª Câmara, ministro relator Aroldo Cedraz, entre outros.] 
Quanto ao ônus da prova, vale citar o enunciado relativo ao Acórdão 1895/2014-TCU-Segunda Câmara, de relatoria da ministra Ana Arraes:
"Nos processos relativos ao controle financeiro da Administração Pública, a culpa dos gestores por atos irregulares que causem prejuízo ao erário é legalmente presumida, ainda que não se configure ação ou omissão dolosa, admitida prova em contrário, a cargo do gestor. Na fiscalização dos gastos públicos, privilegia-se, como princípio básico, a inversão do ônus da prova. Cabe ao gestor demonstrar a boa aplicação dos dinheiros e valores públicos sob sua responsabilidade (art. 70, parágrafo único, da Constituição Federal e art. 93 do Decreto-Lei 200/1967, c/c o art. 66 do Decreto 93.872/1986) ."'
Conforme registrado pela Secex-TCE, a ausência de apresentação de alegações de defesa e razões de justificativas não implica, automaticamente, a imputação do débito aos responsáveis, pois privilegia-se a busca da verdade material.
No entanto, desde a origem deste processo, não foram apresentados documentos ou qualquer defesa dos responsáveis que permitissem concluir pela regular aplicação dos recursos públicos captados por meio de incentivos da Lei Rouanet.
Desse modo, consoante proposto pela unidade instrutiva e pelo MP/TCU, impõe-se julgar irregulares as contas especiais dos Srs. Eduardo Stein Maroniene e Ludwig Aramuni de Araújo Goulart, condenar-lhes, solidariamente, em débito com a Audiorama Produções Artísticas Ltda., aplicando-lhes, individualmente, a multa prevista no art. 57 da Lei 8.442/1992.
Diante do exposto, manifesto-me pela aprovação do acórdão que ora submeto à apreciação deste Colegiado. 
TCU, Sala das Sessões Ministro Luciano Brandão Alves de Souza, em 25 de maio de 2021.
Weder de Oliveira 
Relator